【裁判字號】    95,建,30
【裁判日期】    950615
【裁判案由】    給付工程款
【裁判全文】
臺灣板橋地方法院民事判決                95年度建字第30號
原      告  乙○○
                      號1樓
被      告  宇明工程股份有限公司
兼 上一 人
法定代理人  甲○○
上列當事人間請求給付工程款事件，經本院於民國95年6 月1 日
言詞辯論終結，判決如下：
    主      文
被告宇明工程股份有限公司應給付原告新台幣捌拾伍萬元。
原告其餘之訴駁回。
訴訟費用由被告宇明工程股份有限公司負擔。
    事實及理由
一、原告主張：被告宇明工程股份有限公司（下稱宇明公司）於
    民國（下同）95年2 月8 日向訴外人榮電股份有限公司（下
    稱榮電公司）承攬「國防大學率真分案─機電工程」，原告
    再向被告宇明公司承包其中之給水工程及零星修繕工程，工
    程款共計新台幣（下同）94萬元，被告僅支付現金9 萬元及
    面額55萬元支票1 紙，惟上開支票業經退票，迄今尚餘工程
    款85萬元未為給付，又被告甲○○為宇明公司負責人並與原
    告訂約、接洽，應與宇明公司就上開債務負連帶給付之責，
    為此提起本件訴訟等語，並聲明：被告2 人應連帶給付原告
    85萬元。
二、被告則以：本件工程係由被告甲○○係代表宇明公司與原告
    訂約、接洽並將工程轉包予原告，被告宇明公司確有積欠原
    告工程款85萬元未付，但因上開工程款必須由被告宇明公司
    向上包即訴外人榮電公司請領後，才能給付原告，目前正在
    處理中，款項既未請出，故無法給付給付原告等語置辯，並
    聲請：請求駁回原告之訴。
三、查原告主張被告宇明公司向訴外人榮電公司承攬「國防大學
    率真分案─機電工程」，原告再向被告宇明公司承攬其中之
    給水工程及零星修繕工程，工程款共計94萬元，被告僅支付
    現金9 萬元及面額55萬元支票1 紙，惟上開支票業經退票，
    迄今尚餘工程款85萬元未為給付等情，業據提出估價單影本
    2 紙、支票影本1 紙及宇明公司95年3 月31日書函影本1 紙
    為證，復為被告所不爭執，自堪信為真實。被告雖辯稱積欠
    之工程款必須向上包即訴外人榮電公司請領後才能給付，因
    款項尚未請出，故無法給付給付原告云云，惟被告宇明公司
    與上包即榮電公司間之承攬關係，以及被告宇明公司與下包
    即原告間之承攬關係，二者為不同之法律關係，被告宇明公
    司於原告將承作之工程完工後，依民法第505 條規定即有給
    付承攬報酬之義務，與被告宇明公司是否向上包即榮電公司
    請領得款無涉，故被告宇明公司辯稱應給付原告之工程款須
    待其向榮電公司請領得款後才能給付，顯屬無據，委無可採
    。從而，本件原告承作之工程既已完工，則原告請求被告給
    付積欠之工程款85萬元，為有理由，應予准許。
四、至原告以被告甲○○為宇明公司負責人並與之訂約、接洽為
    由，主張被告甲○○應與宇明公司就上開債務負連帶給付之
    責部分，被告甲○○已否認其與原告間有承攬關係存在，辯
    稱其係代表宇明公司與原告訂約、接洽並將工程轉包予原告
    。因被告甲○○為宇明公司法定代理人，而宇明公司復為向
    訴外人榮電公司承攬「國防大學率真分案─機電工程」之人
    ，故被告甲○○代表宇明公司將上開工程中之給水工程及零
    星修繕工程轉包予原告並與原告訂約、接洽，本屬當然，尚
    不得以原告提出之估價單上僅有被告甲○○簽名，而改變本
    件工程之承攬關係存在於原告與被告宇明公司間之認定。此
    外，連帶債務之成立以法律有規定或有當事人有明示之約定
    者為限，此觀民法第272 條之規定即明，本件原告既未表明
    被告甲○○就上開債務應與宇明公司負連帶責任之依據，本
    院復查無當事人間有明示約定負連債務之情事，故原告請求
    被告甲○○應與被告宇明公司連帶給付積欠之工程款85萬元
    ，為無理由，不應准許。
五、訴訟費用負擔之依據：民事訴訟法第79條。
中    華    民    國    95    年    6     月    15    日
                  民事第二庭    法  官  程怡怡
以上正本係照原本作成
如對本判決上訴，須於判決送達後20日內向本院提出上訴狀
中    華    民    國    95    年    6     月    15    日
                                書記官  華海珍


司法院資訊處製作；財團法人民間司法改革基金會備份。
